臺灣高等法院臺中分院民事裁定　96年度抗字第153號
抗　告　人　丁○○
　　　　　　乙○○
　　　　　　丙○○
上列三人
代　理　人　甲○○　　住南投縣.
相　對　人　己○○　　住南投縣.
　　　　　　戊○○　　住同上
上列抗告人因與相對人間土地所有權移轉登記強制執行事件，對
於中華民國96年2月2日臺灣南投地方法院96年度執字第751號所
為裁定，提起抗告，本院裁定如下：
      主  文
抗告駁回。
抗告程序費用由抗告人負擔。
      理  由
一、抗告意旨略以：伊持本院九十年度上字第三二０號和解筆錄
    ，逕向南投埔里地政事務所申請登記，經該所於民國（下同
    ）九十一年二月二十五日通知應依農業發展條例第三十一條
    規定添附農業用地作農業使用證明書、依土地所有權移轉申
    報現值作業要點第四點規定檢附土地增值稅繳納或免稅證明
　　文件補正，伊遵照於九十一年三月六日向南投縣埔里鎮公所
　  申請該農用證明，尚待發給之際，該所於九十一年三月十三
    日即通知駁回。九十一年三月二十二日該公所函復不合規定
    未給，伊不服於九十一年五月九日提起訴願，南投縣政府九
    十一年九月十六日訴願決定，原處分撤銷，由原處分機關於
    決定書送達之次日起三十日內另為處分，原處分機關乃於九
    十一年十月十五日處分申請案駁回，敘明不符審查項目第二
    、四項，係指該農地上之連外道路及曬場，需申請容許使用
    ；不符審查項目第八項，係指抗告人乙○○等建物因滅失另
    建鐵皮屋，應依法申請執照，丁○○住宅加建二樓，應申請
    增建執照，有該登記申請書、補正通知書、駁回通知書、農
    業用地作農業使用證明申請書、函、訴願書、訴願決定書、
    處分書可按。因該道路、曬場及土地均為相對人所有，又置
　　之不辦理，伊復無法自行辦理，不服於九十一年十一月十四
  　日再提起訴願，南投縣政府九十二年四月四日訴願決定駁回
    ，伊不服於九十二年六月九日提起行政訴訟，並於九十二年
    九月十日再向該所申請登記，該所九十二年十一月十七日仍
    通知，應依土地所有權移轉申報現值作業要點第四點規定檢
    附土地增值稅繳（免）納證明書、依農業發展條例第三十一
    條規定檢附農業用地作農業使用證明書補正，未能補正被駁
    回，台中高等行政法院於九十二年十二月四日也判決原告之
    訴駁回，伊不服於九十三年一月二日提起上訴，最高行政法
    院於九十四年八月二十五日亦判決上訴駁回確定，且伊於執
    行聲請該土地登記謄簿本，亦發見相對人戊○○該土地已於
    九十四年二月十四日被賴嬿淳聲請原裁定法院假扣押查封登
    記，是其所有權移轉登記農地上之連外道路及曬場、乙○○
    等建物因滅失另建鐵皮屋、丁○○住宅加建二樓、假扣押查
    封登記，應申請農牧用地容許使用及執照、繳納土地增值稅
    、撤銷假扣押查封登記為事實行為之意思表示者，必須債務
    人本人有實際申請容許使用及執照、繳納土地增值稅、撤銷
    假扣押查封登記之事實行為，僅憑意思表示無法使上開所有
    權移轉登記申請容許使用及執照、撤銷假扣押查封登記實際
    解決或土地增值稅發生實際繳納事實，而實現債權人之權利
    ，因事實行為無法擬制，應無適用該意思表示之執行程序，
    應依不可代替行為之間接強制之方法執行，乃原裁定竟未注
　　意及此，遽以本件債務人賴鎮松等移轉所有權應有部分之意
　  思表示，自於和解筆錄成立時，即視為已為表示，債權人並
    得持該和解筆錄逕向地政機關辦理移轉登記，毋庸聲請執行
    ，故本件債權人等執上開和解筆錄，據而聲請法院強制執行
　　土地所有權移轉登記，難認有據，而駁回伊之聲請，顯有違
　  誤，因此，請求廢棄原裁定等語。
二、按和解成立與確定判決有同一效力，民事訴訟法第三百八十
    條第一項定有明文。又依強制執行法第一百三十條第一項規
    定「命債務人為一定之意思表示之判決確定或其他與確定判
    決有同一效力之執行名義成立者，視為自其確定或成立時，
    債務人已為意思表示。」，及土地登記規則第二十七條第四
    款規定持法院確定判決者，當事人得單獨向地政機關辦理移
    轉登記，即無開始強制執行程序之必要（最高法院四十九年
    台上字第一二二五號判例參照），而法院和解成立者即與確
    定判決同有同一效力，自屬同規則第二十七條第十九款規定
    「其他依法律得單獨申請登記者。」，故當事人得執和解筆
    錄單獨申請所有權移轉登記，自無庸開始強制執行程序。
三、次按強制執行應依執行名義為之，強制執行法第四條第一項
    定有明文。查抗告人與相對人於本院九十年度上字第三二０
    號九十一年一月二十五日和解內容為「被上訴人己○○、戊
　　○○願將坐落南投縣埔里鎮○○○段九四之一六地號、地目
　  旱、面積二六九六平方公尺土地，按應有部分各移轉六分之
    一登記予上訴人乙○○，按應有部分各移轉十二分之一登記
    予上訴人丁○○，按應有部分各移轉十二分之一登記予上訴
    人丙○○。」，有和解筆錄正本一份在卷可稽，該和解內容
    係債務人己○○、戊○○等人同意將系爭不動產所有權移轉
    登記予抗告人等，核其性質係屬命相對人為一定意思表示，
    自和解成立時，即視為已為意思表示，依上開規定及說明，
    自無須開始強制執行程序行為。至於抗告人主張系爭不動產
    屬農地，該農地上有連外道路及曬場、抗告人乙○○等建物
    因滅失另建鐵皮屋、抗告人丁○○住宅加建二樓、第三人賴
    嬿淳假扣押查封登記，及應申請農牧用地容許使用及執照、
    繳納土地增值稅、撤銷假扣押查封登記等均須相對人申請容
    許使用及執照、繳納土地增值稅、撤銷假扣押查封登記，僅
    憑意思表示無法使上開所有權移轉登記，應另依不可代替行
    為之間接強制執行之方法為執行等語。縱抗告人所稱本件農
    地於所有權移轉時有上開土地之障礙存在，致不能辦理所有
    權移轉登記，而須相對人為一定之行為，惟此，須抗告人另
    依法取得執行名義聲請執行法院執行後始得為之，而本件抗
    告人既無命相對人為一定行為之執行名義，僅執上開和解筆
    錄，據以聲請上開執行行為，自難謂有據。是此，原法院駁
    回抗告人之聲請，於法即無違誤。抗告人猶執陳詞，提起抗
    告，請求廢棄原裁定，為無理由，應駁回其抗告。
四、據上論結，本件抗告為無理由，依強制執行法第三十條之一
    ，民事訴訟法第四百九十五條之一第一項、第四百四十九條
    第一項、第九十五條、第七十八條、第八十五條第一項前段
    ，裁定如主文。
中　　華　　民　　國　　96　　年　　3 　　月　　30　　日
                  民事第六庭    審判長法　官　袁再興
                                      法　官　吳惠郁
                                      法　官  盧江陽
以上正本係照原本作成。
抗告人得再抗告。
再為抗告應以適用法規顯有錯誤為理由，並經本院之許可，該許
可以原裁定所涉及之法律見解具有原則上之重要性者為限。
如提起再抗告者應於裁定送達後10日內向本院提出抗告理由狀（
須按照他造人數附具繕本）並繳納抗告裁判費新臺幣1,000元，
同時委任律師或具有律師資格之關係人為代理人。
                                      書記官  陳玫伶
中　　華　　民　　國　　96　　年　　3 　　月　　30　　日
                                                      Ｍ
